【裁判字號】    94,上訴,1206
【裁判日期】    950111
【裁判案由】    強盜等
【裁判全文】
臺灣高等法院刑事判決                94年度上訴字第1206號
上  訴  人
即  被  告  甲○○
選任辯護人  何乃隆律師
            蘇豐展律師
上列上訴人因強盜案件，不服臺灣臺北地方法院93年度訴字第17
51號，中華民國94年3月31日第一審關於強盜部分之判決（起訴
案號：臺灣臺北地方法院檢察署93年度偵字第21458號），提起
上訴，本院判決如下：
    主  文
上訴駁回。
    事  實
一、甲○○意圖為自己不法所有，於民國九十三年十二月四日凌
    晨三時五十五分許，身著雨衣，手持其所有以塑膠袋包裹之
    兇器菜刀一把，在臺北市○○區○○街九六號福客多便利商
    店內，以塑膠袋包裹之菜刀抵住店員乙○○左後腰背之強暴
    方式，使之不能抗拒，強令乙○○打開櫃檯收銀機而強取收
    銀機內財物新臺幣（下同）七百元後逃逸。嗣因臺北市政府
    警察局萬華分局警備隊員警許志宏於同年十二月四日上午十
    二時十五分許，在臺北市○○區○○街二段七三號前發現甲
    ○○於九十三年十一月二十七日上午十一時前某時間，在臺
    北市○○區○○路二段三○七巷五二號前所竊取車牌ＺＺＵ
    ─三三一號之輕型機車（竊盜部分經甲○○於本院撤回上訴
    確定），經埋伏而緝獲前來騎乘贓車之甲○○後；因警員發
    現前開超商強盜案通報之犯嫌特徵、年齡與甲○○相仿，乃
    通知乙○○至警局指認，並經甲○○同意至其臺北市○○路
    ○段三一三巷三三號四樓住處搜索扣得其所有之菜刀一把，
    始查知上情。
二、案經乙○○提出告訴，由臺北市政府警察局萬華分局報告臺
    灣臺北地方法院檢察署檢察官偵查起訴。
    理  由
一、訊之上訴人即被告甲○○矢口否認持刀強盜財物之犯行，辯
    稱：其於上揭時間在家睡覺，且其當時銀行帳戶仍有存款，
    不可能為強盜之行為云云。惟查：
  (一)臺北市○○區○○街九六號福客多便利商店，於上揭時間，
    遭一名男子以塑膠袋包裹菜刀抵住店員乙○○左後腰背之強
    暴方式，使之不能抗拒，強令乙○○打開櫃檯收銀機而強取
    收銀機內財物七百元後逃逸等情，迭據證人即店員乙○○於
    警詢、偵查、原審及本院時證述明確（偵卷第九頁背面、四
    六、四七頁，原審卷第六二、六三頁，本院卷第二六七至二
    七一頁），且經本院勘驗現場錄影帶查證無訛，有勘驗筆錄
    在卷可稽（本院卷第七二頁）。
  (二)被告雖否認其為錄影帶內容顯示持刀強盜超商財物之人，且
    以其當時在家睡覺，又於當時其銀行帳戶仍有存款，其子亦
    曾在超商工作，其不可能為強盜行為，店員乙○○應有誤認
    云云置辯。惟查：
    (1)被告確為當時持刀強盜店內財物之人，業據證人乙○○於
      警詢陳稱其當時很清楚看到該人臉部（偵卷第九頁背面）
      ，再於偵查、原審及本院分別具結並當庭確認後證稱，因
      對方未矇面，伊有與該人面對面，而搶劫過程中伊有一直
      注意對方長相（五官、輪廓），且當時店內燈光明亮可以
      清楚辨認，堅指被告即為進入店內強盜之人（偵卷第四六
      、四七頁，原審卷第六二頁背面、六三頁背面，本院卷第
      二六八頁），並據證人即警員許志宏及蔡明宏結證查獲本
      件強盜犯嫌之經過屬實（原審卷第六五頁背面至六九頁）
      ，再本院勘驗現場錄影帶結果，證人乙○○於遭歹徒持裝
      有物品之塑膠袋抵住其背後及伸手劫取收銀機內金錢之際
      ，確與該人呈面對面狀態，亦有上揭勘驗筆錄可憑（本院
      卷第七二頁）。則證人乙○○所稱其能清楚見到強盜行為
      人臉部一節，自屬可信。至卷附錄影帶翻拍照片，經原審
      送請內政部警政署刑事警察局鑑定結果，因該人容貌被雨
      衣遮蔽，未發現可供辨識該人容貌之資訊，固有該局九十
      四年三月八日刑鑑字第０九四００二五二四七號鑑定書在
      卷（原審卷第八五頁）。惟上揭鑑定照片，乃依店內錄影
      設備之錄影帶內容翻製而成，受錄影鏡頭所設位置與持刀
      強盜行為人距離、高度影響，未能清楚錄得容貌，自不足
      憑為有利於被告認定之依據。
    (2)再警察機關非以列隊方式，使乙○○指認被告是否即為強
      盜店內財物之人一節。按列隊指認之目的，在於防止被害
      人於不能確認行為人之情況下，因受誤導而為錯誤指認。
      查證人乙○○既因在店內與強盜行為人近身相處，且呈面
      對面狀態，而能清楚辨識其容貌，自無誤認之虞，其復於
      偵查、原審及本院，多次以具結擔保其陳述之真實性，要
      不得僅因警員未以列隊方式命乙○○指認，遽認被告未在
      上揭時地強盜財物。
    (3)至被告雖辯稱其時其銀行帳戶內仍有存款一萬八千三百二
      十元，其不可能搶劫超商，並提出中華商業銀行存款明細
      分帳表為證（本院卷第一九○頁），然查被告於九十三年
      十一月二十七日上午另因竊盜機車之行為，經原審判處徒
      刑五月確定在案等情，為被告所坦認（本院卷第四一頁）
      ，並有原審判決可按。然觀諸被告於上開竊車時之帳戶存
      款尚有二萬四千三百二十元，同有上開存款明細分帳表可
      佐（本院卷第一九○頁），其當時之經濟情況顯較諸同年
      十二月三日之情況為佳，惟被告仍為行竊機車之犯罪行為
      ，況參酌其於原審亦供稱：其環境困難（故而竊車）等語
      （原審聲羈卷第六頁），是以被告辯稱其銀行帳戶內仍有
      存款，不可能搶劫超商云云，已非可憑以排除於深夜之際
      持菜刀強盜之可能。至證人即被告之兄沈正中雖於本院證
      稱安排被告受訓及工作事宜，另證人即被告之子沈浩庭則
      稱其亦任職超商，並敘及其家庭狀況等語（本院卷第一三
      八、一三九頁），查其等證詞均與本件被告所犯強盜本案
      超商之犯行無涉，均不足佐為對其有利之證據。
  (三)再警員經被告同意後，在其住處查獲菜刀一把，被告於原審
    雖否認扣案菜刀為其所有（原審卷第六八頁）。惟原審提示
    搜索時拍攝現場桌上有扣案菜刀照片時，被告表示無意見，
    有該日審判筆錄可憑（原審卷第八八頁背面），復於本院自
    承該菜刀為其所有無訛（本院卷第一０一頁）。而證人乙○
    ○於原審當庭所繪之犯嫌所持刀具圖樣，經核與在被告住處
    扣得之菜刀外觀、尺寸、形式近似，有刀具、圖樣比對相片
    附卷（原審卷第七九、八０頁）及菜刀一把扣案可稽。被告
    於原審所為否認菜刀為其所有之辯解，顯屬卸責之詞，並不
    足採。
  (四)綜上事證，足認證人乙○○所為被告於上揭時地持菜刀強盜
    財物之指述，確與事實相符。查扣案菜刀，為金屬材質，客
    觀上顯足以對他人生命、身體造成危險，自屬兇器。被告持
    該菜刀實施強盜行為，並取走店內收銀機內現款後逃逸，所
    具不法所有之意圖，至屬灼然。另同日在被告住處搜索查扣
    之雨衣一件，雖經證人乙○○證稱與犯嫌強盜時所著雨衣樣
    式相同（原審卷第六五頁、本院卷第二七○頁）。然被告於
    九十三年十二月四日下午六時三十分許，同意警員在其住處
    實施搜索扣得之雨衣外觀乾燥，且折疊妥當，外觀看來當日
    並未使用等情，業據證人即警員許志宏、蔡明宏於原審到庭
    結證明確（原審卷第六六頁背面、六九頁背面）；自不能單
    以證人乙○○證述扣案雨衣樣式與犯嫌強盜時所著雨衣樣式
    相同，率認扣案雨衣係供被告為本件強盜犯罪所用之物，亦
    不得憑此遽認證人乙○○之證詞全非可採。
二、被告犯強盜罪而有刑法第三百二十一條第一項第三款情形，
    核其所為，係犯刑法第三百三十條第一項攜帶兇器強盜罪。
    原審經審理結果，認被告所犯加重強盜罪，事證明確，援引
    刑法第三百三十條第一項規定，經審酌被告不思以正當手段
    獲取財富，竟持刀槍強盜他人財物，嚴重影響社會安全、秩
    序，惟於行搶時未傷害被害人之身體，且強盜所得未達一千
    元，及其犯罪手段等一切情狀，量處被告有期徒刑七年二月
    ，並以扣案之菜刀一把，係在被告住處扣得之刀具，屬被告
    所有，且據證人乙○○指述係被告強盜時所用之物，併依刑
    法第三十八條第一項第二款規定宣告沒收；並說明扣案之雨
    衣尚難認係被告供本件強盜犯行所用之物，無從宣告沒收。
    經核原審認事用法均無不當或違法，量刑亦屬妥適。被告仍
    執陳詞，否認強盜犯行而提起上訴，為無理由，應予駁回。
據上論斷，應依刑事訴訟法第三百六十八條，判決如主文。
本案經檢察官鄭龍照到庭執行職務
中    華    民    國    95    年    1    月     11    日
                  刑事第二十一庭審判長法  官  溫耀源
                                      法  官  邱同印
                                      法  官  段景榕
以上正本證明與原本無異。
如不服本判決，應於收受送達後十日內向本院提出上訴書狀，其
未敘述上訴之理由者並得於提起上訴後十日內向本院補提理由書
（均須按他造當事人之人數附繕本）。
                                      書記官  陳靜姿
中    華    民    國    95    年    1     月    11    日
附錄本案論罪科刑法條全文
刑法第三百三十條
犯強盜罪而有第三百二十一條第一項各款情形之一者，處五年以
上十二年以下有期徒刑。
前項之未遂犯罰之。


司法院資訊處製作；財團法人民間司法改革基金會備份。
